高雄高等行政法院裁定　　　　　　　　　　　　　　　九十年度訴字第一三三四號
　　原　　　告　甲○○
　　被　　　告　高雄市新興區新興國民小學
　　代　表　人　乙○○校長
　　訴訟代理人　丙○○
右當事人間因撫卹事件，原告不服高雄市政府中華民國九十年四月三十日高市府訴二
字第一六０五六號訴願決定，提起行政訴訟。本院裁定如左︰
    主  文
原告之訴駁回。
訴訟費用由原告負擔。
    理  由
一、按「本法所稱行政處分，係指中央或地方機關就公法上具體事件所為之決定或其
    他公權力措施而對外直接發生法律效果之單方行政行為。」「訴願事件有左列各
    款情形之一者，應為不受理之決定‧‧‧八、對於非行政處分或其他依法不屬訴
    願救濟範圍內之事項提起訴願者。」「人民因中央或地方機關之違法行政處分，
    認為損害其權利或法律上之利益，經依訴願法提起訴願而不服其決定，或提起訴
    願逾三個月不為決定，或延長訴願決定期間逾二個月不為決定者，得向高等行政
    法院提起撤銷訴訟。」「原告之訴，有左列各款情形之一者，行政法院應以裁定
    駁回之。但其情形可以補正者，審判長應定期間先命補正‧‧‧一０、起訴不合
    程式或不備其他要件者。」分別為訴願法第三條第一項、第七十七條第八款及行
    政訴訟法第四條第一項、第一百零七條第一項第十款所明定。又行政機關就某一
    事件之真相及處理之經過，通知當事人並未損及其任何權益，乃典型之觀念通知
    而非行政處分，前行政法院四十四年度判字第十八號、六十二年度裁字第四十一
    號著有判例可資參照。
二、本件原告以其子郭鴻樹原任教於被告機關，於民國（下同）八十九年七月二日參
    加教育部委託中華民國大專院校體育總會辦理「全國各級學校八十九學年度體育
    教師暑假外語進修」期間，因突發之「雙肺充氣」死亡，乃以遺族身分向被告機
    關提出因公撫恤之申請，嗣經被告以一般撫恤辦理，不服被告決定，提起訴願，
    遭決定駁回，遂提起本件行政訴訟。經查，原告之子郭鴻樹原係任教於被告機關
    之體育老師，於八十九年七月二日參加教育部委託中華民國大專院校體育總會辦
    理「全國各級學校八十九學年度體育教師暑假外語進修」，至「美國明尼蘇達大
    學外語進修」期間，不幸於八十九年八月十八日凌晨（當地時間），因突發之「
    雙肺充氣」經送醫急救無效，於同日凌晨四時病逝於美國明尼蘇達州漢利平郡漢
    利平醫學中心，原告以遺族身分向被告機關提出因公撫恤之申請，被告於函報高
    雄市政府教育局，經高雄市政府教育局認有疑義，轉報教育部後，奉教育部八十
    九年九月二十六日台 (八九)人 (三)字第八九一一九二七二號函釋：「查學校教
    職員撫卹條例第五條第一項第三款之規定，學校教職員因公差遇險或罹病以致死
    亡者，得予因公撫卹。又依同條例施行細則第六條第三項規定，所稱因公差遇險
    或罹病以致死亡者，係指教職員經服務學校指派，執行一定之任務．．．，且其
    遭遇危險或罹病，必須與公差具有因果關係者。次查考試院台試秘二字第０八四
    二號函釋：『公差與公假有顯著之區別，前者係由機關指派執行一定之任務，後
    者為請假規則第三條《現為第四條》所明定。是以【公差】須經機關指派，且執
    行之任務應屬公務始可』準此，公假係指基於公務人員個人關係，參加與公務直
    接或間接有關之事務所給予的假期，其不完全是公務員處於執行職務的狀態。而
    公差則為公務員奉長官指派，離開辦公處所，執行與本職有關之公務，其仍處於
    執行職務狀態，僅執行職務的地點須離開其固定的辦公場所而已。」嗣被告依教
    育部前開函釋改以一般撫卹案陳報高雄市教育局，並函復原告及檢附高雄市教育
    局原函影本，有前開函影本附於原處分卷可稽。次查，被告以八十九年十月十七
    日高市新興人字第一八九九號函：「關於本校故教師郭鴻樹申請因公撫卹乙案，
    經高雄市政府教育局核復略以：「（一）詳細敘明死亡事實經過，並敘明其因果
    關係。（二）郭師公假期間是否執行與本職有關公務，處於執行職務狀態。嗣經
    本校審酌，本案係屬同意公假前往進修，而非以公差前往執行職務，故台端請領
    郭師撫卹乙案，改以一般撫卹案件陳報，請諒察。」按依學校教職員撫卹條例施
    行細則第十三條規定可知，被告對於撫卹案件並無核定准否之權，僅負有向教育
    局轉報之責。從而，被告對於原告之函復，僅係說明撫卹事件處理之經過，並未
    對於原告產生任何之法律效果，依前開說明，此函復係屬於觀念通知，而非「行
    政處分」，原告對非行政處分提起訴願、行政訴訟，即非適法，應予以駁回。雖
    訴願機關予以實體審酌認無理由駁回，對於其訴之不合法亦不影響。況依學校教
    職員撫卹條例施行細則第十三條規定「教職員之撫卹案由服務學校轉報主管教育
    行政機關審定，國（省）立學校由教育部審定，直轄市立學校由直轄市政府教育
    局審定，縣（市）立學校由縣（市）政府審定。」足見被告對於撫卹案件並無核
    定准否之權，僅係轉報而已，原告對無否准權限之被告提起本訴，亦有未合，併
    予敘明。
據上論結，本件原告之訴為不合法，爰依行政訴訟法第一百零七條第一項第十款、第
一百零四條，民事訴訟法第九十五條、第七十八條，裁定如主文。
中　　　華　　　民　　　國    九十一　　年　  　一　　　月　　　八　　　日
                              高雄高等行政法院第三庭
                                          審判長法官  林茂權
　      　　　　　　　　　　　            法      官  江幸垠
     　   　　　　　　　　　　　          法      官  戴見草
右為正本係照原本作成。
如不服本裁定，應於裁定送達後十日內以書狀敘明理由，經本院向最高行政法院提出
抗告（須按對造人數附具繕本）；並應預繳送達用掛號郵票六份（每份三十四元）。
中　　　華　　　民　　　國    九十一　　年　  　一　　　月　　　八　　　日
                                          法院書記官  藍慶道
